最高法院刑事判決　　　　　　　　　　　　　　　九十三年度台上字第六三八三號
　　上　訴　人　甲○○
右上訴人因偽造文書等罪案件，不服台灣高等法院台中分院中華民國九十一年一月二
十二日第二審判決（九十年度上訴字第一九八六號，起訴案號：台灣台中地方法院檢
察署八十九年度偵字第一三六九六號），提起上訴，本院判決如左：
    主  文
原判決關於偽造文書部分撤銷，發回台灣高等法院台中分院。
其他上訴駁回。
    理  由
一發回部分：
本件原判決認定上訴人甲○○之妻朱瓊霞（已由第一審法院判處有期徒刑四年確定）
係諧成塑膠廠股份有限公司（下稱諧成公司）之會計，為從事業務之人，因沈迷電動
玩具及簽賭六合彩，其須龐大資金以供花用，乃意圖為自己不法之所有，並基於概括
犯意，於民國八十八年七月間，未經諧成公司及公司總經理宋亞安、副總經理陳輝泰
同意，由朱瓊霞至台中市○○路某家刻印店，利用不知情之刻印師傅擅自盜刻「諧成
塑膠廠股份有限公司」、「宋亞安」、「陳輝泰」之印章各一枚，並以之蓋用在華僑
商業銀行民權分行之取款憑條上，因而偽造以諧成公司名義領取銀行存款之取款憑條
之私文書。朱瓊霞偽造該等取款憑條後，或自行持偽造之取款憑條前往位在台中市○
○路之華僑商業銀行民權分行提領現款，或由朱瓊霞事先打電話至該銀行謊稱由諧成
公司司機前往取款，再在該公司外圍牆邊將偽造好之取款憑條及該公司存摺交於有共
同意圖為自己不法所有及行使偽造私文書之概括犯意聯絡之上訴人前往提領現款。而
華僑商業銀行民權分行之櫃台行員無法辨識印章真偽，乃陷於錯誤而如數交付款項，
足以生損害於諧成公司及華僑商業銀行民權分行。上訴人領款後，仍將現款及存摺持
回該圍牆邊交予朱瓊霞，迨至八十九年一月二十五日止，共盜領三十四次，金額共新
台幣（下同）一千五百二十二萬零三十元（詳如原判決附表四所示）。其中由上訴人
持偽造之取款憑條前往提領者有十一次共四百十萬元（其盜領日期、金額，詳如原判
決附表一所示）等情。因而撤銷第一審關於上訴人行使偽造私文書部分之判決，改判
論處上訴人共同連續行使偽造私文書罪刑，固非無見。
惟查：(一)、上訴人於原審辯稱：伊於八十九年一月底向多位友人借款六十餘萬元，交
給伊妻朱瓊霞，讓伊妻交回公司等語（見原審卷第五十三頁），而朱瓊霞於警訊時稱
：「大約於十一、十二月及八十九年二月，我因良心上不安盜領公司巨額（存款），
而將偽造私文書（取款憑條）所盜領出來的錢分三次寄存回公司另一本帳簿（存摺）
約壹佰餘萬元新台幣。」等語（見偵查卷第十二頁），究竟上訴人所辯是否屬實？朱
瓊霞是否有返還一百餘萬元予諧成公司？其返還之款項有無上訴人交予之六十餘萬元
？此攸關上訴人犯罪後態度如何之有利辯解事項，原審未予調查釐清，即遽行判決，
認上訴人迄未償還，而撤銷第一審諭知上訴人緩刑之宣告，顯有調查未盡之違法。(二)
、原判決認上訴人共十一次持偽造之取款憑條盜領諧成公司之存款，而每張取款憑條
上均有偽造之諧成公司、宋亞安、陳輝泰之印文各一枚，則依刑法第二百十九條規定
應沒收之偽造印文，應為各十一枚，惟原判決附表三竟記載應沒收之上開印文為各十
枚，顯有疏誤。上訴意旨指摘原判決上開部分違法，尚非全無理由，應認有發回更審
之原因。又原判決理由欄六關於公訴人認與行使偽造私文書有裁判上一罪關係，而不
另為無罪諭知部分，基於審判不可分原則，應併予發回。
二駁回部分：
按刑事訴訟法第三百七十六條所列各罪之案件，經第二審判決者，不得上訴於第三審
法院，法有明文。本件上訴人所犯刑法第三百三十六條第二項之業務侵占罪部分，核
屬刑事訴訟法第三百七十六條第三款之案件。依首開說明，既經第二審判決，自不得
上訴於第三審法院，上訴人竟復提起上訴，顯為法所不許，應予駁回。
據上論結，應依刑事訴訟法第三百九十七條、第四百零一條、第三百九十五條前段，
判決如主文。
中　　　華　　　民　　　國　　九十三　　年　　 十二 　　月　　　二　　　日
                              最高法院刑事第十二庭
                                  審判長法官  陳　正　庸
                                        法官  賴　忠　星
                                        法官  王　居　財
                                        法官  張　清　埤
                                        法官  林　開　任
      右正本證明與原本無異
                                              書  記  官
中　　　華　　　民　　　國　　九十三　　年　　 十二 　　月　　　九　　　日
                                                                        Ｅ
